【裁判字號】    95,交聲,279
【裁判日期】    950613
【裁判案由】    聲明異議
【裁判全文】
臺灣臺中地方法院交通事件裁定         95年度交聲字第279號
原處分機關  交通部公路總局臺北區監理所
受 處分 人  乙○○
上列受處分人因違反道路交通管理處罰條例案件，對於交通部公
路總局臺北區監理所民國九十五年三月二十日所為之裁決（北監
自裁字裁四○－Ｃ00000000號裁決書），聲明異議，本
院裁定如下：
    主    文
異議駁回。
    理    由
一、原處分機關略以：受處分人乙○○於民國九十四年十月六日
    凌晨二時二十九分許，駕駛車號○三九九─ＫＥ號自用小客
    車，在臺北縣土城市○○路九十八巷三弄一號前，因駕車肇
    事致人受傷逃逸之違規事實，經臺北縣政府警察局查獲舉發
    ，受處分人依限期提出申訴，經向原舉發機關查證違規屬實
    ，該所遂於九十五年三月二十日以北監自裁字裁四○─Ｃ0
    0000000號裁決書，裁處受處分人違反道路交通管理
    處罰條例第六十二條第一項、第六十七條第一項之規定，吊
    銷駕駛執照，終身禁考，逾期則依裁決書處罰主文裁處，於
    法並無不合等語。
二、本件受處分人乙○○則以：其於九十四年十月六日凌晨二時
    二十九分許，駕駛車號○三九九─ＫＥ號自小客車在臺北縣
    土城市○○路九十八巷三弄一號前送友人回家時，因被害人
    倒臥路邊，而該巷道為單行道且道路狹窄，又因天黑視線不
    清，故行車速度雖僅有二十公里，但未發覺撞傷倒臥路邊上
    之被害人，係事後係經由警方通知才知情，並非肇事逃逸，
    否則其豈會在不遠處讓友人下車，且車速僅有二十公里，又
    其雖於警詢筆錄中對肇事逃逸之訊問簽名，但該警詢筆錄係
    在不自由意志下作成，請求傳訊製作筆錄之員警到庭對質，
    爰聲明異議云云。
三、按汽車駕駛人，駕駛汽車肇事致人受傷或死亡，應即採取救
    護或其他必要措施，並向警察機關報告，不得駛離；違者吊
    扣其駕照三個月至六個月；逃逸者吊銷駕駛執照。又汽車駕
    駛人，曾依第六十二條第一項之規定吊銷駕駛執照者，終身
    不得考領駕駛執照，道路交通管理處罰條例第六十二條第一
    項、第六十七條第一項分別定有明文。
四、經查：
  (一)本件受處分人乙○○，於上開時間，駕駛車號○三九九─Ｋ
    Ｅ號自用小客車（登記車主為王耀鴻），行經上開路段撞及
    倒臥路上之被害人姜森林，致被害人姜森林頭部受傷，嗣經
    臺北縣政府警察局土城分局交通隊員警依路口監視器畫面循
    線查獲舉發等情，有舉發違反道路交通管理事件通知單、違
    反道路交通管理事件裁決書各一份，及本院依職權函調之臺
    北縣警察局土城分局九十五年五月十五日北縣警土交字第○
    九五○○一三九五八號回函及檢附之道路交通事故現場圖、
    調查報告表（一）（二）、受處分人乙○○及同車乘客王耀
    君、張晏豪、車主王耀鴻及被害人家屬高清旭之調查筆錄、
    酒精測定紀錄表、亞東紀念醫院診斷證明書、現場監視錄影
    器翻拍相片等在卷可稽，且為被告所不爭執，堪信被告駕車
    撞及倒臥路上之被害人姜森林，致被害人姜森林頭部受傷等
    情屬實。
  (二)雖受處分人以上開情詞置辯，惟查：
    1.刑事訴訟法就犯罪證據有關之規定，與屬行政秩序罰性質
      之交通違規裁罰性質不同之部分，本無從加以準用，合先
      敘明，而本件受處分人於警詢中對肇事逃逸事實，並未自
      白，本院亦未採其自白為證據，而受處分人雖辯稱其警詢
      筆錄乃是在不自由意志下做成云云，亦未舉證以實其說，
      自無可採。
    2.本件依錄影監視器翻拍照片顯示，當時路況及視線均屬良
      好，且道路狹窄（路寬只有三公尺）並適逢彎道，依一般
      駕駛經驗，受處分人理應留意道路狀況，小心行駛才是；
      且本件被害人倒臥處，依照片及現場圖顯示，離彎道僅約
      六．四公尺，兩旁尚有鐵架及停靠路邊之車輛，而被害人
      之身體已佔據約三分之一左右之路面，依常情而論，在此
      情況下，受處分人駕車行經該處，且其自陳車速僅有二十
      公里，自不可能看不到被害人倒臥該處；且從被害人所受
      之傷勢為「頭部外傷併顱內出血及顱底骨折，顏面多處骨
      折創傷及急性下肢動脈塞缺血症，四肢多處挫傷，併胸腹
      挫傷及兩側氣胸，肋骨多處骨折」觀之（詳見本院卷第四
      二頁亞東醫院診斷證明書），被害人係遭受處分人駕車輾
      壓頭部、胸腹部而受傷，受處分人於警詢時亦陳稱「至事
      故地點不知有壓到人，只感覺車輛晃一下，以為車輛撞到
      凹洞」等語（見本院卷第二十二頁），而依現場照片顯示
      ，該路段當時路面平整，並無坑洞、落石或雜物，是受處
      分人辯稱其不知壓到人云云，亦顯與常情不符。
    3.再者，原舉發機關之員警即證人甲○○於九十五年五月二
      十九日到庭具結證稱：從錄影器畫面看，異議人當時是直
      接壓過被害人，根據監視器畫面，被害人躺在路邊已經佔
      去一半的路面，路邊還有人停車，異議人說沒有看到地上
      躺著一個人，伊覺得離譜，而且異議人說不知道有壓到人
      ，也很離譜，因為異議人自稱車速很慢，只有二十公里左
      右，可是從監視器畫面看來，被害人躺在路上，跟道路都
      是直直的呈現在異議人前方，異議人辯稱沒有看到應是推
      卸之詞，且一般駕駛人看到路上有東西擋住車道，應該會
      下車瞭解是什麼東西，而不是直直的壓過去，況且當時車
      道兩旁已經因為鐵架及停車變得狹窄，已經不夠車寬，壓
      到的又是被害人的頭部，如果是壓到坑洞，應該是往下沉
      的感覺，壓到頭部應該是往上的感覺，而且壓到頭部不可
      能不知道，本件異議人就在事故發生後的二十公尺左右，
      就讓乘客下車，而且異議人是左邊的前後車輪都有壓到被
      害人，從車子的底盤一直到前輪、後輪及後保險桿均有血
      跡，異議人只要稍微察看就可以知道有壓到人，而被害人
      的臉部有被車子底盤勾到，整個臉部被削開，不是單純遭
      輪胎輾壓的傷勢，所以異議人不可能壓到人而不知道」等
      語（見本院九十五年五月二十九日訊問筆錄第一、二頁）
      ，亦可得證被告所辯顯不合理。
   (三)綜上，受處分人辯稱其不知道壓到人，以為是坑洞云云，
     與現場事證及經驗法則不符，顯係推諉卸責之詞，自不可
     採，本件異議為無理由，應予駁回。
五、據上論斷，應依道路交通管理處罰條例第八十七條第二項，
    道路交通案件處理辦法第十九條，裁定如主文。
中    華    民    國    95    年    6     月    13    日
                  交通法庭  法  官  洪堯讚
以上正本證明與原本無異。
如不服本裁定應於送達後五日內向本院提出抗告狀。
                            書記官  柳寶倫
中    華    民    國    95    年    6     月    13    日


司法院資訊處製作；財團法人民間司法改革基金會備份。
